臺灣臺中地方法院交通事件裁定　　　　　　　　　　九十三年度交聲字第八六號
　　原處分機關　交通部公路總局臺中區監理所
　　受 處分 人　甲○○
右列受處分人因違反道路交通管理處罰條例案件，對於交通部公路總局臺中區監理所
民國九十三年十月十五日所為之裁決（中監違字第裁六○─ＺＢ0000000、Ｚ
Ｆ0000000號裁決書），聲明異議，本院裁定如左：
    主  文
異議駁回。
    理  由
一、本件受處分人甲○○以：因民國八十九年交通違規未收到交通舉發單，爰聲明異
    議云云。
二、按汽車行駛於高速公路或設站管制之道路，而不遵管制之規定者，處汽車駕駛人
    新臺幣三千元以上六千元以下罰鍰；逾期者，各處罰新臺幣六千元整；汽車行駛
    高速公路應依速限標誌指示；汽車所有人名稱、地址如有變更，均應向公路監理
    機關辦理登記。汽車有各項異動不依規定申報登記者，處汽車所有人新臺幣九百
    元以上一千八百元以下罰鍰；汽車所有人名稱、地址如有變更，均應向公路監理
    機關辦理登記。道路交通管理處罰條例第十六條、第三十三條、第六十三條第一
    項第一款及道路交通安全規則第二十三條、高速公路交通管制規則第五條第一項
    與違反道路交通管理事件統一裁罰標準表分別定有明文。
三、經查：受處分人甲○○，其所有之車號ＮＭ─七五五六號自用小客車，於：(一)、
    八十九年一月十四日，在國道一號一三三公里北向處，速限九○公里，行速一○
    五公里，超速十五公里；(二)、八十九年一月十四日，在國道三號七四公里南向處
    ，速限九○公里，行速一三九公里，超速四十九公里，經科學儀器測定等違規事
    實，經國道公路警察局第二、第六警察隊員警，以科學儀器採證照片依法逕行舉
    發等情，非但為受處分人於異議狀所不爭執，並有原舉發機關舉發之違反道路交
    通管理事件通知單、採證照片與裁決書各二份在卷可稽。雖受處分人以上開情詞
    置辯，惟查：行政程序法，係於九十年一月一日生效施行。行政程序法第一百三
    十一條之五年時效規定，為公法上請求權之一般時效規定，所稱「公法上請求權
    」，係指公法上權利義務主體相互間，基於公法，一方得請求他方為特定給付之
    權利。本件交通違規裁罰事件，性質上雖屬於公法上之請求權，惟行政程序法施
    行前已發生公法上請求權之消滅時效期間，本不適用上開規定，應依行政程序法
    施行前有關法規之規定處理，無相關法規規定者，參照司法院大法官釋字第四七
    四號解釋意旨略以「時效制度不僅與人民權利義務有重大關係，且其目的在於尊
    重既存之事實狀態，及維持法律秩序之安定，與公益有關」之意旨，即得類推適
    用民法消滅時效之規定（縱使其殘餘期間，自行政程序法施行日起算較五年為長
    者，仍應依此規定之時效期間計算，法務部九十年三月二十二日九十令字第八六
    一七號令釋同此見解）。本件違規事實發生在八十九年一月十四日，原處分機關
    所得裁決罰鍰之權利，係行政程序法施行前已發生之公法上請求權，且其性質既
    與民法第一百二十六條、第一百二十七條有異，自應類推適用民法第一百二十五
    條一般消滅時效十五年之規定。準此以言，本件違規裁罰尚未逾十五年消滅時效
    期間，則原處分機關於九十三年十月十五日所為之裁決，自無時效消滅之問題，
    合先敘明。再經本院審酌卷內相關文件資料得知：受處分人於九十二年七月九日
    前，其戶籍仍為臺中縣大里市○○里○○鄰○○路五四二巷九號，此亦有受處分
    人之個人基本資料查詢結果在卷可佐。原舉發機關依法定地址即臺中縣大里市○
    ○里○○鄰○○路五四二巷九號，以掛號寄送該二紙違規通知單及採證照片，已
    於八十九年二月二十四日經關西郵局以大宗掛號號碼第一八四八五號，依據受處
    分人之車籍登記地址郵寄車主，亦有原舉發機關違規通知單、九十三年十二月十
    五日之函件與郵政機關大宗限時掛號函件聯等在卷可憑。是本二件違規通知單，
    其送達程序於法核無不合，已生送達之效力，受處分人之前揭違規事實，亦堪以
    認定。受處分人指摘原處分不當，殊不足採。從而，原處分機關據以援引上開規
    定，分別裁處罰鍰新臺幣六千元、六千元整，逾期則依裁決書處罰主文規定處罰
    ，並無不當，本二件異議為無理由，應予駁回。
四、據上論斷，應依道路交通管理處罰條例第八十七條、道路交通案件處理辦法第十
    九條，裁定如主文。
中      華      民      國      九十四      年    二    月    二十四    日
                                臺灣臺中地方法院交通法庭
                                    法  官  張清洲
右正本證明與原本無異。
如不服本裁定，應於送達後五日內，向本院提出抗告狀。
                      書記官
中      華      民      國      九十四      年    二    月    二十四    日
